【裁判字號】    98,重訴,35
【裁判日期】    990119
【裁判案由】    侵權行為損害賠償
【裁判全文】
臺灣高等法院民事判決                  98年度重訴字第35號
原      告  華生生物科技股份有限公司
法定代理人  丁○○
訴訟代理人  邱景睿律師
複  代理人  陳家慶律師
被      告  甲○○
訴訟代理人  桂齊恆律師
            謝智硯律師
被      告  丙○○
            乙○○
            戊○○
上二人共同
訴訟代理人  李漢鑫律師
            蕭美玲律師
上列當事人間請求侵權行為損害賠償事件，經本院刑事庭移送前
來，本院於民國99年1月5日言詞辯論終結，判決如下：
    主      文
被告甲○○、丙○○應連帶給付原告新臺幣貳仟肆佰貳拾玖萬柒
仟柒佰陸拾元，及被告甲○○自民國九十八年一月二十二日起，
被告丙○○自民國九十八年二月十七日起，均至清償日止，按週
年利率百分之五計算之利息。
原告其餘之訴駁回。
訴訟費用由被告甲○○、丙○○連帶負擔。
本判決於原告提供新臺幣捌佰壹拾萬元供擔保後得假執行；但被
告甲○○、丙○○如以新臺幣貳仟肆佰貳拾玖萬柒仟柒佰陸拾元
為原告供擔保，得免為假執行。
原告其餘假執行之聲請駁回。
    事實及理由
一、原告起訴主張：被告甲○○於民國91年1月間，以擁有高科
    技蔬果保鮮技術為由，透過被告丙○○邀集丁○○、陳少宏
    2人出資設立原告華生生物科技股份有限公司，由丁○○擔
    任董事長，並由被告甲○○擔任執行董事兼廠長，負責業務
    營運及建廠設備之購置，被告丙○○則擔任總經理，負責公
    司之財務管理。被告甲○○、丙○○均明知原告於同年間向
    大亢儀器工程有限公司（下稱大亢公司）購買之檳榔冷藏庫
    及其相關軟硬體設備之實際總價款金額僅為新臺幣（下同）
    9,501,240元，竟共同基於意圖為自己不法所有之概括犯意
    聯絡，向出資之丁○○佯稱採購建置檳榔冷凍庫及其相關軟
    硬體設備之總價款合計需33,799,000元云云，並由被告丙○
    ○本人或由其指示不知情之原告會計人員廖金葉，連續於91
    年4月18日、26日、5月15日、8月16日、9月4日、16日、11
    月29日，填具金額分別為330萬元、970萬元、360萬元、800
    萬元、450萬元、330萬元、70萬元等7紙請款單，向丁○○
    請款支付上開檳榔冷凍建廠設備價款，使丁○○信以為真而
    陷於錯誤，連續於91年4月18日、4月26日、5月15日、8月19
    日、9月4日、17日、12月5日將上開款項匯至甲○○申請開
    立之陽信商業銀行帳號000000 000000號帳戶，而上開購置
    冷凍設備價款，除實際支付大亢公司之價款外，其餘款項皆
    為甲○○自其上開帳戶內提領花用；甲○○並於91年4月29
    日從所詐得之款項中，匯款500萬元至丙○○指定之唐門國
    際股份有限公司（下稱唐門公司）申請開立之中國國際商業
    銀行帳戶。其間，甲○○為取信原告之董事長丁○○，以利
    於向原告請款，乃要求大亢公司之實際負責人即被告乙○○
    配合虛開不實發票，甲○○與乙○○、大亢公司會計人員即
    被告戊○○（乙○○、戊○○二人所犯商業會計法之罪，乙
    ○○前經臺灣板橋地方法院，下稱板橋地院，判處有期徒刑
    7月，減為有期徒刑3月又15日，緩刑3年，並應向公庫支付9
    萬元確定，戊○○經判處有期徒刑3月，減為有期徒刑1月又
    15日，緩刑2年，並應向公庫支付1萬元確定），由乙○○指
    示戊○○連續以大亢公司、昇儀公司為營業人之名義製填會
    計憑證如附表所示面額合計36,972,151元之8紙統一發票，
    嗣由乙○○先後將上開8紙統一發票交予甲○○，供其持向
    原告核銷所購置冷藏庫設備全部價款之憑證。被告4人所為
    應成立共同侵權行為，連帶負損害賠償責任。訴之聲明：(一)
    被告甲○○、丙○○、乙○○、戊○○應連帶給付原告24,2
    97,760元，及自起訴狀繕本送達之翌日起至清償日止，按週
    年利率百分之五計算之利息。(二)願供擔保，請准宣告假執行
    。
二、被告則抗辯：
  (一)甲○○辯以：證人陳少宏（即原告股東）於94年9月8日法務
    部調查北部地區機動工作組之調查筆錄中曾表示：「有的，
    該函是與我同遭詐騙的股東丁○○具名檢舉，今日由我前來
    製作檢舉筆錄。」丁○○君亦於調查中表示：「我於91年4
    月間擔任華生公司董事長迄今。」丁○○以原告董事長之身
    分製作該筆錄，故原告於此時已明確了解知悉侵權行為情事
    及損害賠償之義務人，故原告請求本件侵權行為之時效起算
    至少於此時應開始起算。原告雖稱於檢舉後基於偵查不公開
    原則，並無法知悉是否有掏空之情事，惟侵權行為損害賠償
    請求權之消滅時效，應以請求權人實際知悉損害及賠償義務
    人時起算，非以知悉賠償義務人因侵權行為所構成之犯罪行
    為經檢察官起訴，或法院判決有罪為準，不得以96年3月13
    日板橋地檢署起訴之日為起算，是本件原告侵權行為損害賠
    償請求權已明顯罹於時效等語。
  (二)乙○○、戊○○辯以：被告乙○○、戊○○係配合原告作帳
    需求，依斯時原告公司實際負責人甲○○之指示開立不實發
    票予原告，故原告並未因被告乙○○、戊○○虛開發票之行
    為而陷於錯誤，亦未因陷於錯誤受損害，是以原告之損害與
    被告乙○○、戊○○違反商業會計法無涉，兩者間欠缺因果
    關係。被告乙○○、戊○○僅有開立不實發票之故意，並無
    詐害原告之認識與意欲。又被告乙○○、戊○○開立之不實
    發票雖遭被告甲○○、丙○○等二人惡意利用以核銷請款收
    據，惟開立不實發票交付予原告公司實際負責人甲○○，在
    客觀上不必然發生公司實際負責人用以詐害公司之結果，被
    告乙○○、戊○○開立不實憑證之行為與原告之損害間，即
    因被告甲○○、丙○○二人之侵權行為發生因果關係中斷。
    況商業會計法第71條第1款規定並非為保護公司不受內部員
    工利用他公司不實憑證詐害而設之規定，原告非該法規所欲
    保護之特定個人，自不得依民法第184條第2項向被告乙○○
    、戊○○請求損害賠償。且原告之法定代理人丁○○於94年
    9月份即已對被告等4人之侵權行為提出刑事告訴，另於94年
    10月20日以本件之侵權行為事實在法務部調查局北部地區機
    動工作組製作調查筆錄，時效應於斯時起算，並已罹於時效
    等語。
  (三)丙○○辯以：並無共同詐欺行為，未參與侵權行為，亦無得
    到任何利益，不知有虛開發票情事。
    均為答辯聲明：原告之訴駁回，如受不利判決，願供擔保請
    求免為假執行。
三、按故意或過失不法侵害他人之權利者，負損害賠償責任，故
    意以背於善良風俗之方法加損害於他人者亦同；又數人共同
    不法侵害他人之權利者，連帶負損害賠償責任，民法第184
    條第1項、第185條第1項分別定有明文。原告主張被告等共
    同不法侵害其權利，被告則各執前詞置辯，則本件爭點厥為
    ：被告等4人有無成立共同侵權行為之情事？本件有無罹於
    時效？茲論述如下。
四、被告等4人有無成立共同侵權行為之情事？
  (一)被告甲○○部分：
    原告主張被告甲○○於上開時間以擁有高科技蔬果保鮮技術
    為由，透過被告丙○○邀集丁○○、陳少宏二人出資設立華
    生公司，由丁○○擔任董事長，並由甲○○擔任執行董事兼
    廠長，負責業務營運及建廠設備之購置，丙○○則擔任總經
    理，負責公司之財務管理；原告於91年間向大亢公司購買之
    檳榔冷藏庫設備之實際總價款金額為9,501,240元，並由丙
    ○○本人或由其指示不知情之原告會計人員廖金葉，連續於
    上開原告主張之日期，填具金額分別為330萬元、970萬元、
    360萬元、800萬元、450萬元、330萬元、70萬元等7紙請款
    單，向原告董事長丁○○請款支付上開檳榔冷凍建廠設備價
    款，致丁○○於上開事實欄所載之日期，同意將原告銀行帳
    戶之款項3,999,000元、970萬元、360萬元、800萬元、330
    萬元、450萬元、70萬元（合計33,799,000元），匯至甲○
    ○申請開立之陽信商業銀行帳戶等事實，業據被告甲○○於
    板橋地院及本院刑事庭審理時均供述甚詳，核與被告丙○○
    於板橋地院審理中供述情節相符；華生公司於91年間向大亢
    公司購買之檳榔冷藏庫設備之實際總價款金額為9,501,240
    元一節，業據證人即共同被告乙○○於偵查中證述屬實；再
    被告甲○○於95年1月11日調查局詢問時先供稱我向大亢公
    司購買建廠機器設備，共花費3千多萬元等語（見偵卷第18
    頁），且觀之卷附原告林口廠預算表之總價款金額高達3,32
    0萬元，顯見被告甲○○就購置林口廠建廠設備向原告請款
    時，確有隱瞞證人丁○○該林口廠設備實際總價款為9,501,
    240元之事實，甚且被告甲○○為取信證人丁○○，以利其
    請款，乃要求大亢公司之實際負責人乙○○配合虛開不實發
    票，而由乙○○指示大亢公司會計人員戊○○，以大亢公司
    、昇儀公司為營業人之名義製填會計憑證即如附表所示之面
    額合計36,972,151元之8紙統一發票，嗣由乙○○先後將上
    開8紙統一發票交予被告甲○○，供其持向原告核銷所購置
    冷藏庫設備全部價款之憑證。綜上，足徵被告甲○○明知原
    告向大亢公司購買之檳榔冷藏庫設備之總價款金額為9,501,
    240元，竟自原告領得33,799,000元，是被告甲○○就實際
    支付大亢公司之價款9,501,240元以外其餘匯入被告甲○○
    陽信銀行帳戶之林口廠購置設備價款24,297,760元（計算
    式33,799,000－9,501,240＝24,297,760），確有不法所有
    之詐騙犯意及詐欺行為，而原告亦因而受有損害，上開侵權
    行為之事實，並為被告甲○○於本院所不爭執，被告甲○○
    所犯刑事詐欺罪亦經本院刑事庭認定成立。被告甲○○對原
    告原告之侵權行為，洵堪認定。
  (二)丙○○部分：
    經查，被告丙○○居間介紹丁○○、陳少宏出資設立華生公
    司，並擔任總經理，負責公司之財務管理事務，且被告甲○
    ○向原告請領林口廠購置設備價款時，亦須透過丙○○向董
    事長丁○○請領款項，而證人王進崑亦證稱：「（問：冷藏
    保鮮設備是否屬於特殊設備？）有錢就可以買得到。」等語
    （見板橋地院96年度訴字第910號卷二第122頁），被告丙○
    ○於板橋地院上開刑事案件審理中復自承設廠期間丁○○也
    有要求找其他廠商進行比價等語，則衡諸社會常情，被告丙
    ○○應可瞭解本件原告林口廠之檳榔冷藏設備之價值未達被
    告甲○○自原告領得33,799,000元，詎被告丙○○明知上開
    設備價款未達上述數額，竟配合被告甲○○，自己或指示不
    知情之會計人員廖金葉為甲○○填具請款單多次向董事長丁
    ○○請領同額之設備價款，被告甲○○並於91年4月29日從
    中匯款500萬元至丙○○指定之唐門公司申請開立之中國國
    際商業銀行帳戶，亦據被告甲○○、丙○○於板橋地院上開
    刑事案件審理時供承在卷，而被告丙○○、甲○○均始終未
    能清楚交代說明上開匯款500萬元確實原因，復無證據證明
    該500萬元已歸還甲○○，堪認該500萬元係因被告丙○○明
    知林口廠購置設備之實際價款而仍願意配合被告甲○○出面
    向原告請款後，由甲○○從中分配500萬元予丙○○之贓款
    。足認被告丙○○與被告甲○○就實際支付大亢公司之價款
    9,501,240元以外其餘匯入被告甲○○陽信銀行帳戶之購置
    設備價款24,297,760元，有詐欺取財之犯意聯絡及行為分擔
    甚明，被告丙○○之共同侵權行為，堪以認定，而板橋地方
    院96年度訴字第910號刑事判決亦同此認定，而判處被告丙
    ○○有期徒刑1年，減為有期徒刑6月確定。原告主張被告丙
    ○○共同不法侵害原告權利之情節，堪信為真實。被告丙○
    ○雖否認知悉並參與上開侵權行為，顯係卸責之詞，不足採
    信。
  (三)被告乙○○、戊○○部分：
  1.損害賠償之債，以有損害之發生及有責任原因之事實，並二
    者之間，有相當因果關係為成立要件。故原告所主張損害賠
    償之債，如不合於此項成立要件者，即難謂有損害賠償請求
    權存在。且所謂相當因果關係，係指依經驗法則，綜合行為
    當時所存在之一切事實，為客觀之事後審查，認為在一般情
    形下，有此環境、有此行為之同一條件，均可發生同一之結
    果者，則該條件即為發生結果之相當條件，行為與結果即有
    相當之困果關係。反之，若在一般情形上，有此同一條件存
    在，而依客觀之審查，認為不必皆發生此結果者，則該條件
    與結果並不相當，不過為偶然之事實而已，其行為與結果間
    即無相當因果關係，不能僅以行為人就其行為有故意過失，
    即認該行為與損害間有相當因果關係（最高法院98年台上字
    第673號判決意旨參照）。
  2.查大亢公司之實際負責人兼昇儀公司負責人乙○○、大亢公
    司之會計人員戊○○，分別為商業會計法所稱之商業負責人
    、經辦會計人員，其二人均明知原告前向大亢公司所購
    買之冷藏庫及其相關軟硬體設備之實際交易金額僅9,501,24
    0元，竟由乙○○指示戊○○分別於91年11月15日、11月29
    日、12月5日、12月11日、12月17日、12月24日、10月31日
    、92年2月11日在大亢公司之營業處所，連續以大亢公司、
    昇儀公司為營業人之名義製填會計憑證如附表所示面額合計
    36,972,151元之8紙統一發票，而虛增不實之發票金額共計2
    7,470,911元，並由乙○○指示戊○○連續據以記入大亢公
    司、昇儀公司之分類帳、總帳等帳冊，乙○○、戊○○二人
    所犯商業會計法之罪，乙○○前經板橋地法院判處有期徒刑
    7月，減為有期徒刑3月又15日，緩刑3年，並應向公庫支付9
    萬元確定，戊○○經同法院判處有期徒刑3月，減為有期徒
    刑1月又15日，緩刑2年，並應向公庫支付1萬元確定等情，
    有板橋地院96年度訴字第910號判決可稽，被告就此亦不爭
    執，堪信為真實。
  3.原告又主張被告乙○○、戊○○開立虛偽發票，經被告甲○
    ○、丙○○持之向原告請領鉅額款項，不法侵害其權利云云
    。惟被告乙○○、戊○○開立不實發票之行為，雖遭被告甲
    ○○、丙○○等二人持以核銷請款收據，作為其詐害原告手
    段之一部分，惟開立不實發票交付予甲○○之行為，在客觀
    上不必然會發生甲○○持之用以詐害原告之結果，而通常僅
    生損害於稅捐稽徵機關對於稅捐資料查核之正確性，原告復
    不能舉證證明其係因信任被告所開立之虛偽發票，而據以匯
    款予被告甲○○，則依上開說明，難認被告乙○○、戊○○
    開立不實憑證之行為與原告所受之損害間有相當因果關係存
    在。況依原告主張之事實，原告之匯款時間與被告丙○○之
    請款時間有緊密相連，而被告乙○○、戊○○開立不實憑證
    之時點，絕大多數之期間皆在原告已匯款之後，亦難逕認被
    告開立虛偽不實發票之行為，與原告所受之損害具有因果關
    係，自不成立侵權行為。
  4.又被告乙○○、戊○○等2人開立虛偽不實發票之行為，雖
    違反商業會計法第71條第1款「以明知為不實之事項，而填
    製會計憑證或記入帳冊」之規定，惟該條文立法目的是在確
    保公司內部帳冊、財報之真實，以期能符合核實課稅之原則
    ，另達保障證券市場投資大眾權益之目的，避免公司藉此逃
    漏稅捐或使投資大眾陷於錯誤而誤為投資。是被告甲○○、
    丙○○雖持被告乙○○、戊○○開立之不時發票核銷請款收
    據，惟原告並非該法規所欲保護之特定個人，原告主張被告
    乙○○、戊○○之行為，依民法第184條第2項規定，應對原
    告負侵權行為損害賠償責任，亦無理由。
五、本件有無罹於時效？
  (一)按因侵權行為所生之損害賠償請求權，自請求權人知有損害
    及賠償義務人時起，二年間不行使而消滅。自有侵權行為時
    起，逾十年者亦同。民法第197條第1項定有明文。又關於侵
    權行為損害賠償請求權之消滅時效，應以請求權人實際知悉
    損害及賠償義務人時起算，非以知悉賠償義務人因侵權行為
    所構成之犯罪行為經檢察官起訴，或法院判決有罪為準（最
    高法院72年台上第738號判例參照）。
  (二)就原告主張之事實，被告抗辯原告最晚於94年間已知悉被告
    之侵權行為，卻遲於98年1月19日方起訴請求損害賠償，已
    罹於民法第197條之2年消滅時效規定等語。經查：法務部調
    查北部地區機動工作組於94年10月20日就甲○○涉嫌不法案
    ，訊問丁○○之調查筆錄記載：「（經歷、現職？）我於91
    年4月間擔任華生生物科技股份有限公司董事長迄今。」、
    「……協議由我擔任公司董事長，陳少宏為公司董事，丙○
    ○擔任總經理，甲○○擔任執行董事，……公司實際的經營
    是甲○○，丙○○都是依甲○○的指示，簽立請款單由我簽
    核購買機器設備，……」、「……我雖然名義上擔任董事長
    ，但是我很少去公司，只有丙○○要求簽立傳票、請款單等
    相關資料時，我才會到公司，公司實際業務是由丙○○及甲
    ○○負責，我簽立相關帳冊資料，只是為符合程序，公司支
    出相關款項，都是甲○○在做決策。」、「甲○○曾經進貨
    二次檳榔、蔬果等測試，但是都沒有成功，所以我與陳少宏
    認為，甲○○根本沒有擁有該技術，是詐騙我們出資，然後
    再淘空公司資產。」、「（提示：華生公司請款單等資料7
    張）所示傳票是否你簽核？何人申請？）（經檢視後）是我
    本人簽核，是丙○○依甲○○的指示，表示公司要購買相關
    設備，所以由丙○○填寫請款單，相關工程估價單則由甲○
    ○製作。」、「（甲○○係如何支付相關廠商貨款？）我不
    清楚。」等語（見他卷第28至29頁），顯見丁○○僅係名義
    上負責人，原告實際經營者係甲○○，丁○○雖就被告甲○
    ○掏空公司資產有所懷疑，惟就其犯罪之具體事實則並不清
    楚而未敘明，且係個人身分而非代表原告公司接受訊問調查
    。原告另一股東陳少宏於法務部調查局北部地區機動工作組
    94 年9月8日就甲○○涉嫌不法案之調查筆錄中證稱：「（
    你有無發函檢舉甲○○、陳宴筑等人假借擁有高科技冷藏保
    鮮技術為由，詐騙你等集資籌設公司，並自任執行董事掏空
    公司涉嫌不法？）有的，該函是與我同遭詐騙的股東丁○○
    具名檢舉，今日由我前來製作檢舉筆錄。」、「（甲○○、
    陳宴筑涉嫌不法的詳情為何？）……當時是丁○○跟我說，
    他的親戚丙○○認識甲○○，甲○○宣稱他擁有經美國生化
    科技研究博士團經13年研究，所研發成功的蔬果保鮮儲存技
    術，尤其針對台灣檳榔，可保鮮儲存半年以上，……惟自原
    告91 年4月間設立迄今，甲○○卻未能提出相關的蔬果保鮮
    儲存技術，雖有購買冷藏恆溫恆濕庫設備等，惟均無法成功
    作為保鮮儲存蔬果、檳榔等之用，而且還以高於市價甚多的
    價格購買前開設備，及虛開發票卻未進貨的方式淘空公司資
    產，……（你前述甲○○花高於市價甚多的3,320萬元購買
    冷藏恆溫恆濕庫設備四套……詳情為何？）前述四套冷藏恆
    溫恆濕庫設備，經丁○○94年8月委託中華徵信估價，僅值
    900萬元，惟甲○○於92年間卻花費高達3千多萬元購買，我
    們懷疑有低價高買的情形；……」等語（見他卷第25至27頁
    ），亦僅係對甲○○之詐欺行為有所懷疑，而未確定。另參
    以陳少宏於95年10月23日在板橋地檢署偵查時證稱：「（是
    否你向北機組告發甲○○、丙○○等人涉嫌詐欺等罪嫌？）
    當初是董事長丁○○告發的，我是以證人之身分陳述事實。
    」（見偵卷第287頁）等情，堪認原告股東丁○○、陳少宏
    ，於94年間並非明確知悉被告甲○○確有詐欺行為，而僅係
    有所懷疑，故僅由丁○○提出檢舉，而非以原告代表人或代
    理人之身份提出告訴。至原告98年12月24日民事辯論意旨狀
    （五）表示：「本件原告股東丁○○、陳少宏於民國94年間
    ，因公司會計帳目不清，疑甲○○有掏空公司之情事，始由
    丁○○、陳少宏2人以股東名義提出檢舉……。」等語（見
    本院卷110頁），僅可認原告股東丁○○、陳少宏於94年間
    懷疑被告甲○○有掏空公司之情事，對於其究以何方式為侵
    權行為，並未明確知悉，難以遽認原告確已知悉損害及賠償
    義務人。又丁○○提出檢舉，調查局據以開始偵辦後被告甲
    ○○之犯罪行為始漸明朗，惟基於偵查不公開原則，原告或
    其股東丁○○、陳少宏就偵查之結果，於偵結前亦無從知悉
    ，故原告主張時效應於96年3月13日板橋地檢署檢察官起訴
    之日起算，為可採信。則原告於98年1月19日提起本訴，並
    未罹於2年消滅時效，被告甲○○之時效抗辯，並不可採。
  (三)又原告主張於94年間由丁○○、陳少宏2人以股東名義提出
    檢舉，惟當時僅針對被告甲○○1人，而未提及丙○○亦涉
    有不法犯行，有上開丁○○、陳少宏於94年10月20日、94年
    9月8日於調查局接受訊問之筆錄可稽。被告丙○○部分之刑
    事偵查程序係由調查局偵查被告甲○○之犯罪事實後，發現
    丙○○所涉詐欺之犯罪事實，始另行分案偵查，此亦可參由
    陳少宏於95年10月23日於板橋地檢署偵查時證述：「（問：
    丙○○之犯罪事實為何？)我只能夠說這個案子是因為他的
    介紹，而且他是丁○○的親戚我才參與這個投資案，至於他
    是否知情，與甲○○是否為共犯，我並不清楚。」，有該日
    筆錄影本可稽（見本院卷第67頁），故亦無從以原告股東丁
    ○○、陳少宏2人提出檢舉，推論原告於斯時即知悉被告丙
    ○○之侵權行為事實。而就偵查之過程，基於偵查不公開原
    則，原告亦無從得知，故原告主張就被告丙○○部分，原告
    迄至板橋地檢署於96年3月13日將被告丙○○等4人起訴後，
    並於陳少宏及丁○○收到起訴狀後始得確認，被告丙○○部
    分之請求權，原告主張自96年3月13日起算時效，為可採信
    。從而原告於98年1月19日提起本訴，就被告丙○○部分，
    亦未罹於時效。
  (四)至被告乙○○、戊○○既未成立共同侵權行為，此部分即無
    論述是否罹於時效之必要。
六、綜上所述，原告主張被告甲○○、丙○○共同不法侵害其權
    利，應連帶負損害賠償責任，為有理由，則原告基於民法第
    184條第1項前段、第185條第1項侵權行為法律關係，請求被
    告甲○○、丙○○應連帶給付原告24,297,760元（即以被告
    不爭執為真正之實際支付大亢公司之價款9,501,240元以外
    其餘匯入被告甲○○陽信銀行帳戶之林口廠購置設備價款，
    計算式：33,799,000－9,501,240＝24,297,760），及自起
    訴狀繕本送達之翌日，即被告甲○○部分自98年1月22日起
    ，被告丙○○部分自98年2月17日（起訴狀繕本於98年2月6
    日寄存送達，於98年2月16日發生送達效力）起，均至清償
    日止，按週年利率百分之五計算之法定遲延利息，應予准許
    。至原告其餘請求，則無理由，應予駁回。原告及被告甲○
    ○、丙○○均陳明願供擔保，分別聲請宣告假執行及免為假
    執行，於原告勝訴訴分，核無不合，爰分別酌定相當擔保金
    額准許之。至原告敗訴部分，其假執行之聲請失所附麗，應
    予駁回。
七、本件事證已臻明確，兩造其餘攻擊防禦方法，核與結論不生
    影響，爰不一一論述，併此敘明。
八、據上論結，本件原告之訴為一部有理由，一部無理由，爰判
    決如主文。
中    華    民    國    99    年     1    月    19    日
                  民事第十七庭
                      審判長法  官  藍文祥
                            法  官  張競文
                            法  官  陳麗芬
正本係照原本作成。
如不服本判決，應於收受送達後20日內向本院提出上訴書狀，其
未表明上訴理由者，應於提出上訴後20日內向本院補提理由書狀
（均須按他造當事人之人數附繕本）上訴時應提出委任律師或具
有律師資格之人之委任狀；委任有律師資格者，另應附具律師資
格證書及釋明委任人與受任人有民事訴訟法第466條之1第1項但
書或第2項（詳附註）所定關係之釋明文書影本。
中    華    民    國    99    年    1     月    20    日
                            書記官  張永中
附註：
民事訴訟法第466條之1（第1項、第2項）：
對於第二審判決上訴，上訴人應委任律師為訴訟代理人。但上訴
人或其他法定代理人具有律師資格者，不在此限。
上訴人之配偶、三親等內之血親、二親等內之姻親，或上訴人為
法人、中央或地方機關時，其所屬專任人員具有律師資格並經法
院認為適當者，亦得為第三審訴訟代理人。
附表：
┌─┬────┬─────┬────┬────┬─────┬─────┬─────┐
│編│開立日期│發票號碼  │買 受 人│營業人  │銷售金額  │營業稅額  │總    額  │
│號│        │          │        │        │（新臺幣）│（新臺幣）│（新臺幣）│
│  │        │          │        │        │          │          │          │
├─┼────┼─────┼────┼────┼─────┼─────┼─────┤
│一│91.11.15│QV00000000│華生生物│大亢儀器│0000000元 │275000元  │0000000元 │
│  │        │          │科技股份│工程有限│          │          │          │
│  │        │          │有限公司│公司    │          │          │          │
├─┼────┼─────┼────┼────┼─────┼─────┼─────┤
│二│91.11.29│QV00000000│同上    │同上    │0000000元 │115000元  │0000000元 │
├─┼────┼─────┼────┼────┼─────┼─────┼─────┤
│三│91.12.5 │QV00000000│同上    │同上    │0000000元 │286190元  │0000000元 │
├─┼────┼─────┼────┼────┼─────┼─────┼─────┤
│四│91.12.11│QV00000000│同上    │同上    │0000000元 │345238元  │0000000元 │
├─┼────┼─────┼────┼────┼─────┼─────┼─────┤
│五│91.12.17│QV00000000│同上    │同上    │00000000元│559524元  │00000000元│
├─┼────┼─────┼────┼────┼─────┼─────┼─────┤
│六│91.12.24│QV00000000│同上    │同上    │0000000元 │62390元   │0000000元 │
├─┼────┼─────┼────┼────┼─────┼─────┼─────┤
│七│91.10.31│PW00000000│同上    │昇儀股份│487572元  │24379元   │511951元  │
│  │        │          │        │有限公司│          │          │          │
├─┼────┼─────┼────┼────┼─────┼─────┼─────┤
│八│92.2.11 │RU00000000│同上    │大亢儀器│0000000元 │92857元   │0000000元 │
│  │        │          │        │工程有限│          │          │          │
│  │        │          │        │公司    │          │          │          │
└─┴────┴─────┴────┴────┴─────┴─────┴─────┘

司法院資訊處製作；財團法人民間司法改革基金會備份。
